【裁判字號】    91,簡,958
【裁判日期】    920930
【裁判案由】    違反道路交通管理處罰條例
【裁判全文】
臺北高等行政法院裁定                              九十一年度簡字第九五八號
    原      告  甲○○
    被      告  台北市停車管理處
    代  表  人  乙○○處長）.
右當事人間因違反道路交通管理處罰條例事件，原告不服台北市政府中華民國九十一
年九月十二日府訴字第○九一二○五五五五○○號訴願決定，提起行政訴訟，本院裁
定如左：
    主  文
原告之訴駁回。
訴訟費用由原告負擔。
    理  由
一、按訴願法第一條第一項規定：「人民對於中央或地方機關之行政處分，認為違法
    或不當，致損害其權利或利益者，得依本法提起訴願。但法律另有規定者，從其
    規定。」第三條第一項規定：「本法所稱行政處分，係指中央或地方機關就公法
    上具體事件所為之決定或其他公權力措施而對外直接發生法律效果之單方行政行
    為。」第七十七條第八款規定：「訴願事件有左列各款情形之一者，應為不受理
    之決定‧‧‧八、對於非行政處分或其他依法不屬訴願救濟範圍內之事項提起訴
    願者。」道路交通管理處罰條例第八條第一項第一款規定：「違反本條例之行為
    ，由左列機關處罰之：一、第十二條至第六十八條由公路主管機關處罰。」第五
    十六條第一項第十款規定：「汽車駕駛人停車時，有左列情形之一者，處新台幣
    六百元以上一千二百元以下罰鍰‧‧‧十、於身心障礙專用停車位違規停車者。
    」第八十七條第一項規定：「受處分人，不服第八條主管機關所為之處罰，得於
    接到裁決書之翌日起二十日內，向管轄地方法院聲明異議。」又前行政法院（現
    改制為最高行政法院）四十四年度判字第十八號判例謂：「提起訴願，以有行政
    處分之存在為前提要件。所謂行政處分，乃行政主體就具體事件所為之發生法律
    上效果之單方的行政行為。至行政官署所為單純的事實之敘述或理由之說明，既
    不因該項敘述或說明而生法律效果，自非行政處分，人民對之，即不得提起訴願
    。」六十年度裁字第二五二號判例謂：「依道路交通管理處罰條例第七十五條（
    現行第八十七條）規定，受處分人不服第十四條（現行第八條）主管機關所為之
    處罰，得於接到裁決之翌日起十日（現行為二十日）內向管轄地方法院聲明異議
    ；如不服法院之裁定，得為抗告，但不得為再抗告。此項適用特別規定之程序，
    自不得循通常訴願程序提起訴願及行政訴訟。」
二、本件原告所有ＤＫＬ─七四一號輕型機車，於九十年十月十七日十六時二十分違
    規停放於本市○○○路○段三四一巷口所設身心障礙專用停車位，經台北市停車
    管理處人員認其違反道路交通管理處罰條例第五十六條第一項第十款規定，而由
    台北市政府交通局以九十年十月二十三日北市交停字第一Ａ0000000號舉
    發違反道路交通管理事件通知單予以舉發。原告不服，以身心障礙專用停車位設
    置不當為由，二次提出申訴，經台北市停車管理處分別以九十年十一月十四日北
    市停四字第九○六五二九六九○○號及九十年十一月三十日北市停四字第九○六
    五七○三九○○號書函復略以：「主旨：有關  臺端所有ＤＫＬ─七四一號車於
    九十年十月十七日在本市身心障礙專用車位違規停車遭舉發（單號：一Ａ000
    0000）申訴乙案，查處情形覆如說明，請查照。說明‧‧‧二、查道路交通
    安全規則第一百十二條第五款規定，障礙專用格位非障礙用車不得停放，違者依
    道路交通處罰條例：於身心障礙專用車位違規停車者處罰。三、依採證照片顯示
    ，該車違規於身心障礙者專用停車位停放，執勤人員依違規事實採證舉發並無不
    當，仍請於文到十五日內持本書函逕向應到案處所依規定繳納罰鍰。」「主旨：
    有關  臺端所有ＤＫＬ─七四一號車於九十年十月十七日在本市身心障礙專用車
    位違規停車遭舉發（單號：一Ａ0000000）申訴乙案，查處情形覆如說明
    ，請查照。說明‧‧‧‧二、經查本案本處業已於九十年十一月十三日以北市停
    四字第九○六五二九六九○○號函明確函覆在案；臺端若仍有異議，請依道路交
    通管理處罰條例第八十七條規定：得於接到裁決書之翌日起二十日內，向管轄之
    地方法院聲明異議。」原告仍表不服，提起訴願，台北市政府以本件係對非行政
    處分提起訴願，程序上不合為由，而為訴願不受理之決定。原告仍不服，遂提起
    本件行政訴訟，請求撤銷訴願決定及原處分，並撤銷原違規舉發案。
三、經查，被告所為九十年十月二十三日北市交停字第一Ａ0000000號舉發違
    反道路交通管理事件通知單，僅係違規事實之通知，尚非行政處分，自不得依行
    政程序法第一百二十八條之規定請求撤銷；依首揭規定及判例意旨，本案原告如
    有不服前開舉發通知書之舉發，應俟接到裁決書之翌日起二十日內，向管轄地方
    法院聲明異議，不得循訴願程序謀求解決，原告遽向台北市政府提起訴願，自非
    法之所許。復查前開台北市停車管理處九十年十一月十四日北市停四字第九○六
    五二九六九○○號書函，核其內容，僅係台北市停車管理處對原告所提申訴案件
    所為之說明及復知，乃屬事實之敘述或理由之說明，並非行政處分，原告遽予提
    起訴願，亦非法之所許。是訴願決定以上開通知及函非屬行政處分，不予受理，
    即無不合。原告復提起行政訴訟，顯非合法，應予駁回。
四、依行政訴訟法第二百三十六條、第一百零七條第一項第十款、第一百零四條、民
    事訴訟法第九十五條、第七十八條，裁定如主文。
中      華      民      國    九十二    年      九      月     三十     日
                         臺 北 高 等 行 政 法 院  第 二 庭
                                                    法  官  李得灶
右為正本係照原本作成。
本件以訴訟事件所涉及之法律見解具有原則性者為限，始得於本裁定送達後十日內向
本院提出抗告狀（須按他造人數附繕本），並經最高行政法院許可後方得抗告。
中      華      民      國    九十二    年      十      月      三      日
                                                    書記官  陳清容


司法院資訊處製作；財團法人民間司法改革基金會備份。
